臺灣彰化地方法院彰化簡易庭民事判決
110年度彰簡字第331號
原      告  王鈴惠  
訴訟代理人  房紋州  
被      告  黃寶秀  
上列當事人間請求損害賠償事件，經本院刑事庭裁定移送前來（
110年度交簡附民字第14號），本院於民國110年9月23日言詞辯
論終結，判決如下：
    主  文
被告應給付原告新臺幣貳拾壹萬玖仟貳佰元，及自民國一一○年
三月六日起至清償日止，按週年利率百分之五計算之利息。
原告其餘之訴駁回。
本判決原告勝訴部分得假執行。但被告如以新臺幣貳拾壹萬玖仟
貳佰元為原告預供擔保後，得免為假執行。 
原告其餘假執行之聲請駁回。
    事實及理由
一、被告經合法通知，未於言詞辯論期日到場，核無民事訴訟法
    第386 條所列各款情事，爰依原告之聲請，由其一造辯論而
    為判決。
二、原告主張：
（一）被告於民國109年2月25日上午8時13分許，駕駛車牌號碼0
      000-00號自用小客車（下稱肇事車輛），沿彰化縣彰化市
      彰草路內側車道由西往東方向行駛，途經該路段與金馬路
      3段交岔路口，欲右轉駛入金馬路3段，本應注意右轉彎時
      ，應距交岔路口30公尺前顯示方向燈或手勢，換入外側車
      道、右轉車道或慢車道，駛至路口後再行右轉；汽車行駛
      至交岔路口，轉彎車應讓直行車先行，而依當時天候晴，
      日間自然光線，柏油路面鋪裝，乾燥、無缺陷，無障礙物
      且視距良好，並無不能注意之情事，竟疏未注意，即貿然
      右轉彎，適原告騎乘車牌號碼000-000號普通重型機車（
      下稱系爭車輛），沿彰化縣彰化市彰草路外側車道由西往
      東方向駛至，閃煞不及，被告駕駛肇事車輛右側車身撞擊
      原告所騎乘系爭車輛之左側車身，致原告受有右肩胛骨骨
      折之傷害（下稱系爭傷害）。被告涉犯上開過失傷害行為
      ，業經本院以110年度交簡字第378號刑事判決判處拘役20
      日確定在案（下稱系爭刑案）。原告因被告上開行為受有
      損害，爰依民法第184條第1項前段、第2項、第191條之2
      、第193條第1項、第195條第1項前段之規定提起本件訴訟
      。
（二）原告因被告過失傷害行為所受之損害，包含下列費用：
    1.醫療費用892元。
    2.看護費72,000元：原告被撞傷後，經主治醫師評估需專人
      看護1個月，休養期間均由女兒全天候看護照顧，遂請求
      親屬照顧比照職業看護，酌以每日2,400元計算，共72,00
      0元。
　  3.工作損失12萬元：原告於車禍前從事直播銷售賣阿惠家滴
      雞精等商品生活，同時兼照顧孫女和家庭起居等多重工作
      ，每月平均4萬元收入，收入穩定小康，但於本件事故受
      傷後，經主治醫師評估需休養及復健治療至少3個月，又
      因原告本有每週洗腎3次之重大疾病，致加重原告之傷害
      ，收入中斷影響生活甚鉅，遂請求以基本工資即每月24,0
      00元計算5個月之工作損失12萬元。
　　4.精神慰撫金445,575元：原告受撞傷後，不僅痛苦難耐，
      讓原告本來就瘦弱的身體更加虛弱不堪，甚至因傷後行動
      步伐不穩又跌倒致脊柱開刀等病症，再者被告一再藉故拖
      延終致不願有任何一絲賠償誠意，讓原告痛苦折磨與借貸
      度日已逾1年3個月有餘，且從事發到最後，被告都沒有跟
      原告道歉，使原告不能諒解，遂請求賠償精神慰撫金445,
      575元。　
　　5.以上金額扣除強制汽車責任險已理賠38,467元，是請求60
      萬元等語。
（三）並聲明：
    1.被告應給付原告60萬元，及自起訴狀繕本送達翌日起至清
      償日止，按週年利率5%計算之利息。
    2.請准供擔保宣告假執行。
三、被告未於言詞辯論期日到場，亦未提出書狀作何聲明或陳述
    。
四、得心證之理由：
（一）原告主張上開發生車禍之過程及原告所受之傷勢等事實，
      業據其提出秀傳醫療社團法人秀傳紀念醫院（下稱秀傳醫
      院）診斷證明書、急診收據、門診收據、損害賠償明細表
      、強制險醫療給付彙整表、交通部公路總局臺中區監理所
      函、交通部公路總局臺中區監理所彰化縣區車輛行車事故
      鑑定會鑑定意見書等為證，復經本院調取系爭刑案卷宗核
      閱無訛，亦有該案刑事判決在卷可稽，且被告已於相當時
      期受合法之通知，而於言詞辯論期日不到場，亦未提出準
      備書狀爭執，依民事訴訟法第436條第2項、第280條第3項
      前段準用同條第1項前段之規定，視同自認，堪信原告主
      張為真。
（二）按因故意或過失不法侵害他人之權利者，負損害賠償責任
      ；汽車、機車或其他非依軌道行駛之動力車輛，在使用中
      加損害於他人者，駕駛人應賠償因此所生之損害。但於防
      止損害之發生，已盡相當之注意者，不在此限；不法侵害
      他人之身體或健康者，對於被害人因此喪失或減少勞動能
      力，或增加生活上之需要時，應負損害賠償責任；不法侵
      害他人之身體、健康、名譽、自由、信用、隱私、貞操，
      或不法侵害其他人格法益而情節重大者，被害人雖非財產
      上之損害，亦得請求賠償相當之金額，民法第184條第1項
      前段、第191條之2、第193條第1項、第195條第1項前段分
      別定有明文。又按汽車行駛時，駕駛人應注意車前狀況及
      兩車並行之間隔，並隨時採取必要之安全措施，不得在道
      路上蛇行，或以其他危險方式駕車；汽車行駛至交岔路口
      ，其行進、轉彎，應依下列規定：四、右轉彎時，應距交
      岔路口30公尺前顯示方向燈或手勢，換入外側車道、右轉
      車道或慢車道，駛至路口後再行右轉。七、轉彎車應讓直
      行車先行，道路交通安全規則第94條第3項、第102條第1
      項第4款前段、第7款分別定有明文。查被告於上揭時、地
      駕駛肇事車輛，行經設有行車管制號誌交岔路口處欲右轉
      彎時，未先換入外側車道或慢車道，且未注意同向外側車
      道直行系爭車輛行駛動態及兩車並行之間隔，即貿然於內
      側左轉車道逕行右轉，致與系爭車輛發生碰撞，造成原告
      受有系爭傷害等情，此有系爭刑案卷宗資料及交通部公路
      總局臺中區監理所彰化縣區車輛行車事故鑑定會彰化縣區
      0000000案鑑定意見書附卷可參，本院參酌系爭刑案卷內
      交通事故現場圖、事故照片等資料，亦同此認定，被告之
      行為與原告所受傷害有相當因果關係，並依民法第191條
      之2規定，推定被告之上開行為係有過失，被告復未舉證
      證明其就防止損害發生已盡相當之注意，自應就不法侵害
      原告之身體、健康負賠償責任，則原告請求被告賠償其所
      受損失，即屬有據。茲就原告請求之各項損害賠償，審核
      如下：
    1.醫療費用部分：
      原告主張因本件事故受傷實際支出醫療費用892元，業據
      其提出秀傳醫院之診段證明書、及診收據、門診收據等為
      證，且依其治療項目及明細觀之，核屬治療其所受傷害之
      必要花費，應予准許。 
    2.看護費部分：
      按親屬代為照顧被害人之起居，固係基於親情，但親屬看
      護所付出之勞力並非不能評價為金錢，雖因二者身分關係
      而免除被害人之支付義務，惟此種基於身分關係之恩惠，
      自不能加惠於加害人。故由親屬看護時雖無現實看護費之
      支付，仍應認被害人受有相當於看護費之損害，得向被告
      請求賠償，始符公平原則（最高法院89年度台上字第1749
      號判決意旨參照）。本件觀諸原告提出秀傳醫院診斷書記
      載「患者於109年2月25日經由急診入院，…。需專人照顧1
      個月及休養復健至少3個月」等語，堪認原告主張需專人
      照顧1個月為真。又原告生活上之照顧雖係由家人代勞，
      惟家人之代勞並非為侵權行為人減輕賠償責任，且其勞力
      亦可評價為金錢損害，是原告雖未提出支出看護費用之證
      明，而係由其家人照顧，仍得請求相當於看護費用之損害
      賠償。而一般專業看護24小時之收費行情約2,300元至2,5
      00元左右，乃本院職務上已知之事實，審酌原告所受傷害
      情狀，衡以一般親屬之照護技巧及照護時間多半不如專業
      看護人員，認原告全日看護費用應以每日2,000元計算為
      合理適當。從而，原告請求被告給付看護費用60,000元（
      計算式：2,000元×30日＝60,000元），為有理由，應予准
      許；逾此部分之請求，尚乏依據，不應准許。
　　3.工作損失部分：
      原告主張其從事直播銷售賣阿惠家滴雞精等商品生活，每
      月平均有4萬元收入，因本事故導致5個月無法工作，遂請
      求以基本工資即每月24,000元計算，計工作損失120,000
      元等語，並提出秀傳醫院診斷書為證。本院審酌原告係52
      年出生，尚未逾法定強制退休年齡，雖然身有重大疾病（
      洗腎患者），然於發生本件事故前並非無工作能力，是原
      告因本件車禍受有系爭傷害，仍認其受有基本工資之損失
      。復觀諸秀傳醫院診斷書記載「需專人照顧1個月，需休
      養及復健治療至少3個月」等語，可認原告因系爭交通事
      故受傷，於受傷後4個月不宜工作，是原告主張因系爭交
      通事故受傷自109年2月25日起至同年6月24日共4月不能工
      作之損失，應為可採信；至原告主張逾上開4個月之工作
      損失，復未提出證據以實其說，則不可採。又依勞動部於
      108年8月19日發布，自109年1月1日起實施，每月基本工
      資調整為23,800元，故原告因本件事故需休養4個月（即
      自109年2月25日起至同年6月24日止）無法工作，得請求
      之不能工作損失為95,200元(計算式：23,800元×4個月＝95
      ,200元)，為有理由，應予准許；逾此部分之請求，尚乏
      依據，不應准許。
　　4.精神慰撫金部分：
      按人格權受侵害時，以法律有特別規定者為限，得請求損
      害賠償或慰撫金，民法第18條第2項定有明文。次按不法
      侵害他人人格權，被害人受有非財產上損害，請求加害人
      賠償相當金額慰撫金時，法院對於慰撫金之量定，應斟酌
      實際加害情形，所造成影響、被害人痛苦之程度、兩造之
      身分地位、經濟情形及其他各種狀況，以核定相當之數額
      （最高法院47年度台上字第1221號、51年度台上字223號
      判決意旨參照）。本院審酌原告因被告之過失傷害行為，
      受有上開傷勢，其精神上自受有相當之痛苦，並參酌兩造
      之身分、教育程度、經濟狀況、本件事發原因、經過、被
      告侵權行為情節及原告所受之傷害程度等一切情況，認原
      告請求被告賠償精神慰撫金445,575元，尚屬過高，應以1
      00,000元方屬適當。
   5.綜上，本件原告得請求被告賠償之金額為256,092元【計算
     式：892元＋60,000元＋95,200元＋100,000元＝256,092元】。
（三）再按保險人依強制汽車責任保險法規定所為之保險給付，
      視為被保險人損害賠償金額之一部分；被保險人受賠償請
      求時，得扣除之，強制汽車責任保險法第32條定有明文。
      查本件原告已受領強制汽車責任就醫療費用、看護費用給
      付之金額分別為892元、36,000元，業據原告陳明在案，
      並有泰安產物保險股份有限公司出具之強制險醫療給付費
      用彙整表可稽。則原告得請求被告賠償之金額自應予以扣
      除，而經扣除後原告得請求賠償之金額應為219,200元（
      計算式：256,092元－892元－36,000＝219,200元）。
（四）末按給付無確定期限者，債務人於債權人得請求給付時，
      經其催告而未為給付，自受催告時起，負遲延責任；其經
      債權人起訴而送達訴狀，或依督促程序送達支付命令，或
      為其他相類之行為者，與催告有同一之效力；遲延之債務
      ，以支付金錢為標的者，債權人得請求依法定利率計算之
      遲延利息；應付利息之債務，其利率未經約定，亦無法律
      可據者，週年利率為百分之五，民法第229條第2項、第23
      3條第1項前段及第203條分別定有明文。本件原告請求被
      告賠償上開費用，係以支付金錢為標的，且無確定給付期
      限，是原告就上揭所得請求之金額，請求自起訴狀繕本送
      達之翌日即110年3月6日起至清償日止，按週年利率5%計
      算之利息，併應准許。
五、綜上所述，原告依民法第184條第1項前段、第2項、第191條
    之2、第193條第1項、第195條第1項前段之規定，請求被告
    給付219,200元，及自起訴狀繕本送達被告翌日即110年3月6
    日起至清償日止，按週年利率5%計算之利息，為有理由，應
    予准許；逾此範圍之請求，則無理由，應予駁回。
六、本件原告勝訴部分，係就民事訴訟法第427條訴訟適用簡易
    程序所為被告敗訴之判決，依同法第389條第1項第3款規定
    ，應依職權宣告假執行，並依同法第392條第2項規定，依職
    權宣告被告如預供相當擔保，得免為假執行。至於原告敗訴
    部分之請求，既為無理由而駁回，其假執行之聲請自失所依
    附，應併予駁回。
七、本件原告係於刑事訴訟程序提起民事訴訟，經本院刑事庭裁
    定移送前來，依刑事訴訟法第504條第2項規定，無庸繳納裁
    判費，且本件訴訟繫屬期間亦未增生訴訟費用事項，故無訴
    訟費用負擔問題，併予敘明。
中    華    民    國   110    年    10    月    5     日
                  臺灣彰化地方法院彰化簡易庭
                      法  官  李欣恩
以上正本係照原本作成。
如不服本判決，應於送達後20日內，向本院提出上訴狀並表明上
訴理由，如於本判決宣示後送達前提起上訴者，應於判決送達後
20日內補提上訴理由書（須附繕本）。
中    華    民    國   110    年    10    月    6    日
                      書記官  姚志鴻